臺灣高雄地方法院民事判決　九十年度重訴字第六○○號
　　原　　　告　丙○○
　　被　　　告　甲○○
　　被　　　告　乙○○
右當事人間損害賠償事件，原告提起刑事附帶民事訴訟（九十年交附字第九一號），
由本院刑事庭移送前來，本院判決如左：
    主　  文
被告應連帶給付原告壹佰柒拾伍萬伍仟捌佰零玖元及自民國八十九年十一月二十三日
起至清償日止，按週年利率百分之五計算之利息。
原告其餘之訴駁回。
訴訟費用由被告連帶負擔五分之一，餘由原告負擔。
    事實及理由
一、原告起訴主張：被告甲○○考領有小型車駕駛執照，於民國八十九年一月四日下
    午十時許，駕駛車牌號碼ＰＤ－五五三五號自小客車，搭載被告乙○○，在高雄
    縣鳳山市○○路與南京路口海鄉村海產店前，被告甲○○欲於路邊臨時停車，本
    應注意交岔路口十公尺內不得臨時停車及停車時應依車輛順行方向緊靠道路右側
    ，而開啟車門時，亦應注意行人、車輛，並讓其先行，而依當時情形，又無不能
    注意之情事，竟疏未注意，被告甲○○竟在距交岔路口十公尺內且未緊靠道路右
    側停車，而被告乙○○則未注意右後方有無來車，貿然開啟右側車門，適有由原
    告所騎乘車牌號碼ＺＫＨ－三二五號機車行至該處，見狀閃避不及，致原告之左
    腳腳掌及機車腳踏板上沿車身，撞上該自小客車右前車門，原告因而受有左足第
    二、三蹠骨粉碎性開放性骨折、左足第三趾伸肌腱離斷等傷害。被告二人上開行
    為業經高雄地方法院以八十九年交易字第八二四號刑事判決被告二人過失傷害人
    確定，且與原告受傷之結果，具有相當因果關係。被告於原告受傷後，僅於原告
    手術時，給付原告五萬元，對於原告應負如下之損害賠償責任：
    (1)醫療費用部分：原告受傷後迄今已支出醫療費用新台幣（下同）萬仟柒佰
      捌拾捌元。
    (2)看護費用部分：原告受傷後，皆由母親照顧起居生活，而原告之母為照顧原告
      無法工作，以其每天工作薪資二千二百元計算，計照顧原告四個月共一百八十
      天，此部分損失拾玖萬陸仟元。
    (3)學業交通費用部分：原告夜間就讀位於屏東縣之永達技術學院，因足部受傷，
      每日上課須由高雄市搭計程車或由朋友開車搭載原告前往，現今計程車因無開
      立營業收據之習慣，然以每日交通費六百元，計十八個月共五百四十天計算，
      此部分共損失拾貳萬肆仟元。
    (4)勞動能力損失部分：原告任職業務技術工程人員，以勞動基準法基本工資每月
      壹萬伍仟捌佰肆拾元，原告現年二十七歲，計算至六十五歲止，共計損失柒佰
      肆拾壹萬仟貳佰貳拾元。
    (5)精神慰撫金部分：原告正值壯年，因受此傷害變成殘障人士，遭受異樣眼光，
      參加國家考試更因此使體格檢查無法通過，精神上受極大刺激，爰請求被告連
      帶賠償原告精神上損害伍拾萬元。
二、被告則以：
    (1)醫藥費用部分：原告因本件車禍所受傷害能檢具醫療院所開立之真憑實據僅貳
      萬玖仟壹佰陸拾貳元，依損害填補原則，被告即願完全負擔，逾此部分，原告
      所求無據。
    (2)看護費用部分：原告提出之診斷證明書並無載明須他人看護之指示，且原告於
      八十九年一月十五日出院後，尚可於同年二月二十六日、二十七日全程參與國
      家考試，並自行到庭參與訴訟，均足以認定原告出院後已能自行處理日常生活
      一切事務，無需專人看護照顧之必要。
    (3)交通往返費用部分：原告尚未舉證釋明，此部份費用支出之真實性，及與本件
      之關聯性與必要性。
    (4)喪失或減少勞動能力之損害賠償：原告之診斷證明書所載之傷勢，係左足第二
      、三蹠骨骨折，第三趾伸肌腱離斷，於原告接受治療後，刑事庭審理期間經送
      請阮綜合醫院鑑定，即認「原告當時左足疼痛跛行左足機能顯著障礙，但未達
      永久完全喪失一肢以上機能」之程度。而原告所提身心障礙手冊僅係僅原告當
      時發生肢體輕度障礙狀態，並未達殘障，此與前開鑑定結果不謀而合。又阮綜
      合醫院九十年八月二十九日阮醫教字第九０一三三號函所示原告目前左足第一
      、二、三趾仍有顯著機能障礙，與原告最初受傷手術治療醫院即重仁骨科醫院
      診斷證明書之記載不符。而該院九十年十二月十一日阮醫教字第九０一九一號
      函附病歷影本自九十年八月十一日起至九十年十二月八日止之診療期間，四次
      診治冊藥量逐次減少，顯見原告之傷勢確實逐漸復原當中，是原告左足之傷勢
      應尚未達喪失足趾機能之程度，從而即無減少或喪失勞動能力之虞。
    (5)精神慰撫金部分：被告自肇事後，多次前往醫院及原告家中探視，未達和解協
      議即預付五萬元，況依原告身份、地位、教育程度及原告傷勢已大致復原等綜
      合判斷，其請求之金額顯屬過高應予酌減，被告已給付之五萬元，併應自原告
      請求賠償中扣除。
三、兩造之聲明：
  （一）原告之聲明：(1)被告應連帶給付原告捌佰陸拾陸萬陸仟玖佰零捌元及自起訴
        將繕本送達被告之翌日起至清償日止，按年息百分之五計算之利息。(2)訴訟
        費用由被告負擔。
  （二）被告之聲明：(1)原告之訴駁回。(2)訴訟費用由原告負擔。
四、原告主張：被告甲○○考領有小型車駕駛執照，於八十九年一月四日下午十時許
    ，駕駛車牌號碼ＰＤ－五五三五號自小客車，搭載被告乙○○，在高雄縣鳳山市
    ○○路與南京路口海鄉村海產店前，被告甲○○欲於路邊臨時停車，本應注意交
    岔路口十公尺內不得臨時停車及停車時應依車輛順行方向緊靠道路右側，而開啟
    車門時，亦應注意行人、車輛，並讓其先行，而依當時情形，又無不能注意之情
    事，竟疏未注意，被告甲○○竟在距交岔路口十公尺內且未緊靠道路右側停車，
    而被告乙○○則未注意右後方有無來車，貿然開啟右側車門，適有由原告所騎乘
    車牌號碼ＺＫＨ－三二五號機車行至該處，見狀閃避不及，致原告之左腳腳掌及
    機車腳踏板上沿車身，撞上該自小客車右前車門，原告因而受有左足第二、三蹠
    骨粉碎性開放性骨折、左足第三趾伸肌腱離斷等傷害之事實，業據其提出診斷證
    明書二份為證，而被告甲○○、乙○○確因上開過失傷害之行為，經本院刑事庭
    以八十九年交易字第八二四號分別判處拘役參拾日及拘役肆拾日確定，此經本院
    依職權調閱上開刑事案件卷宗核閱屬實，復為被告所不否認，堪信為真實。
五、按因故意或過失，不法侵害他人之權利者，應負損害賠償責任。數人共同不法侵
    害他人之權利者，連帶負損害賠償責任。不法侵害他人之身體或健康者，對於被
    害人因此喪失或減少勞動能力或增加生活上之需要時，應負損害賠償責任。如侵
    害情節重大者，被害人雖非財產上之損害，亦得請求賠償相當之金額，民法第一
    百八十四條第一項前段、第一百八十五條第一項前段、一百九十三條第一項、一
    百九十五條第一項分別定有明文。又民事上之共同侵權行為（狹義的共同侵權行
    為，即加害行為）與刑事上之共同正犯，其構成要件並不完全相同，共同侵權行
    為人間不以有意思聯絡為必要，數人因過失不法侵害他人之權利，苟各行為人之
    過失行為，均為其所生損害共同原因，即所謂行為關連共同，亦足成立共同侵權
    行為，依民法第一百八十五條第一項前段之規定，各過失行為人對於被害人應負
    全部損害之連帶賠償責任。最高法院六十七年台上字第一七三七號判例參照。經
    查：原告因被告二人之過失行為而受有前述傷害，則原告受傷之結果與被告之過
    失行為間，即有相當因果關係，已如前述，而被告二人之過失行為，均為原告所
    受損害之共同原因，依上開最高法院之見解，被告二人即應對於原告負連帶賠償
    責任。從而，原告本於侵權行為損害賠償請求權，訴請被告應連帶賠償損害，自
    屬於法有據。至原告請求被告連帶給付之各項損害賠償，是否准許，分述如次：
（一）醫療費用部分：原告因本件車禍所受之傷害至大東醫院、阮綜合醫院、重仁骨
      科醫院、民生醫院、中山醫院及高雄市立中醫醫院進行治療，觀諸原告所提出
      且為被告所不爭執之醫療費用收據，除證明書費壹仟伍佰元非屬治療上之支付
      ，不應准許外，其餘均於車禍發生迄今所開具，且均於骨科或傷科就診，其支
      出費用共計萬零陸佰捌拾貳元，應為原告本件傷害所應支出醫療上之必要費
      用。是原告此部分之請求，應予准許。至吉田耳鼻喉科所開具之醫療費用收據
      及抱忱、體溫計等日常生活用品，難認係原告所受足部之傷害所應支出之醫療
      上必要費用，是原告此部分之請求，不應准許。
（二）看護費用部分：原告雖主張受傷後其母為照顧原告之起居生活而無法工作，而
      原告之母即證人蔡美鳳到庭證稱：「（在何處任職？）高雄市○○街華麗屋餐
      廳擔任點菜，收碗盤工作，工作時間是早上六點到十二點，月薪七千元，已經
      好幾年沒作了，目前在為人擔任清潔工，工作不定，有人請才有工作，如有工
      作每日約一千五到二千元，工作時間都是早上六點多到晚上十一點多，屬臨時
      工，故未申報所得稅，現在還有在打掃。（原告出院後有無請看護工？）沒有
      ，原告和我住在一起，都是我在照顧。」等語，然證人蔡美鳳於照顧原告期間
      仍照常至外面工作乙節，業經其到庭證述屬實（見本院九十一年一月十五日言
      詞辯論筆錄），是證人蔡美鳳雖有照護原告，然亦未受有任何無法外出工作之
      損害，遑論原告有何因支出看護費用而受有損害，是原告此部分之請求，亦無
      理由。
（三）交通費用部分：原告又請求往來其所就讀位於屏東縣永達技術學院之交通費用
      拾貳萬肆仟元，然未提出單據證明其確有增加此部分生活支出，況原告亦未
      舉證係因本件傷害始增加此部分之生活支出，核與民法第一百九十三條第一項
      之要件不符。原告此部分之請求，應無理由。
（四）勞動能力損失部分：原告另主張因本件傷害使其喪失勞動能力，以基本工資每
      月壹萬伍仟捌佰肆拾元計算，共損失柒佰肆拾壹萬仟貳佰貳拾元云云。經查
      ：原告主張其勞動能力損失乙節，業據原告接受復健治療之阮綜合醫院函覆稱
      ：原告因左足骨折合併後遺症，導致左足疼痛及足趾機能顯著障礙，經治療後
      ，目前左足第一、二、三趾仍有顯著機能障礙，相當於足趾機能障礙第一五六
      條，此有該院九十年八月二十九日阮醫教字第九０一三三號函一份在卷可稽。
      被告雖抗辯稱：該鑑定結果與原告最初就診之重仁骨科醫院所開具之診斷證明
      書僅指出原告左足第二、三蹠骨粉碎性開放性骨折，而未提及第一趾受有何種
      傷害，兩者顯有不符等語，然經本院再次函詢阮綜合醫院原告左足第一趾傷勢
      如何，該院再次函覆稱：原告初期左足有腫痛症狀且足趾關節活動度明顯受限
      ，經復健治療後，左足腫痛現象有逐漸緩解，但足趾關節仍有僵硬現象，站立
      或行走時間過長仍會引起左足疼痛，現仍門診追蹤治療中。左足第一趾傷勢為
      左足第二、三趾趾骨骨折後遺症，此亦有該院九十年十二月十一日阮醫教字第
      九０一九一號函一份附卷可佐。則原告左足第一趾既為第二、三趾骨骨折之後
      遺症，而重仁骨科醫院開具診斷證明書之時間為八十九年一月十五日即原告受
      傷初期，斯時此第一趾之後遺症當未顯現，是阮綜合醫院所為鑑定應與上開診
      斷證明書無何矛盾之處，被告上開抗辯，應不足採。原告左足第一、二、三足
      既仍有顯著機能障礙，而相當於勞工保險殘癈給付標準表足趾機能障害第一五
      六項，其殘癈等級為十一級，減少勞動能力之比率為百分之三十八點四五。原
      告現雖無固定工作，然其現就讀永達技術學院，之前在教電腦，此經證人蔡俊
      興到庭證述屬實，可見原告仍有勞動能力，惟因無固定收入，無法計算其每月
      損失，原告主張按基本工資每月壹萬伍仟捌佰肆拾元之標準為計算，此標準為
      被告所不爭執，應認可採，則原告每年之損害額為柒萬仟零捌拾陸元（計算
      式為15840*12*38.45%=73086，元以下四捨五入）。又原告為六十三年三月十
      九日生，此有中華民國身心障礙手冊附卷可參，於發生本件事故之八十九年一
      月四日為二十五歲，距法定退休年齡六十歲（勞動基準法第五十四條第一項第
      一款參照），尚有三十四年。原告雖請求計算至六十五歲，按三十九年計算，
      然原告非公務人員，自應以六十歲為基準。則依霍夫曼計算法扣除中間利息一
      次給付，其金額應為壹佰肆拾柒萬伍仟壹佰貳拾柒元（計算式為73086*
      20.00000000=0000000，元以下四捨五入）。在此範圍內，原告之請求尚屬允
      當，應予准許。逾此範圍之請求，為無理由，應予駁回。
（五）精神慰撫金部分：查原告因本件車禍，致有左足第二、三蹠骨粉碎性開放性骨
      折、左足第三趾伸肌腱離斷等傷害，此有診斷證明書一份在卷可證，其經歷骨
      科手術及復健，現尚有後遺症影響其日常活動，遭受極大之痛苦、不便與折磨
      ，情節應屬重大；又原告現無任何財產，被告甲○○現有汽車一輛，被告乙○
      ○現有田賦、土地、房屋及投資各數筆，此有兩造財產歸戶資料在卷可證，是
      本院審酌兩造之身分、地位、經濟狀況及加害情形，認原告請求精神慰撫金五
      十萬元尚嫌過高，應予核減為三十萬元，方屬公允，逾此數額之請求，為無理
      由。
六、末查：被告因本件車禍已給付原告伍萬元乙節，為兩造所不爭執，並有被告提出
    之收據一紙在卷可佐，則原告受領伍萬元金額範圍內，已免除被告之損害賠償責
    任，是此部分金額自應予以扣除。
七、綜上所述，被告二人過失傷害行為，為原告受有本件損害之共同原因，原告依據
    侵權行為之法律關係請求被告連帶賠償原告壹佰柒拾伍萬伍仟捌佰零玖元及自起
    訴狀繕本送達被告翌日（即八十九年十一月二十三日）起至清償日止，按週年利
    率百分之五計算之利息，洵屬正當，應予准許，逾此金額之請求，即非有據，應
    予駁回。
八、據上論結，原告之訴為一部有理由，一部無理由，依民事訴訟法第七十九條但書
    ，判決如主文。
中　　　華　　　民　　　國　　九十一　　年　　　一　　　月　　二十八　　日
                              臺灣高雄地方法院民事第五庭
~B審判長法官  黃國川
~B法　　　官  黃宏欽
~B法　　　官　吳錦佳
右為正本係照原本作成。
如不服本判決，應於送達後廿日內，向本院提出上訴狀並表明上訴理由，如於本
判決宣示後送達前提起上訴者，應於判決送達後十日內補提上訴理由書（須附繕本）。
中　　　華　　　民　　　國　　九十一　　年　　　一　　　月　　二十八　　日
~B法院書記官　周祺雯
